【裁判字號】    97,簡,228
【裁判日期】    980112
【裁判案由】    醫療法
【裁判全文】
高雄高等行政法院簡易判決
                                       97年度簡字第228號
原      告  甲○○○○○○○○.
被      告  高雄市政府衛生局
代  表  人  乙○○  局長
上列當事人間醫療法事件，原告不服高雄市政府中華民國97年9
月10日高市府法一字第0970047058號訴願決定，提起行政訴訟，
本院判決如下：
    主  文
原告之訴駁回。
訴訟費用由原告負擔。
    事實及理由
一、事實概要︰
    緣原告為熱河聯合診所負責醫師，該診所申請登記之開業地
    點為高雄市三民區○○○街190號1樓，案經民眾檢舉，該診
    所未辦理登記事項變更，即擅自擴大執業地點至隔鄰192號1
    樓，被告乃於民國97年5月26日派員前往現場調查，審認原
    告違反醫療法第15條第1項規定，爰依同法第103條第1項規
    定裁處原告新臺幣（下同）5萬元罰鍰，原告不服，提起訴
    願，經遭決定駁回，遂提起本件行政訴訟。
二、本件原告主張︰熱河聯合診所83年4月27日申請醫療機構開
    業執照，開業地址即登記於高雄市○○○街190號、192號，
    90年12月7日開業執照記載開業地址仍於熱河一街190號、19
    2號，91年3月12日之開業執照開業地址登記於熱河一街190
    號1樓，而192號1樓前段係開設藥局未供診所使用，原告並
    無擴大執業地點之情事。次按，醫療診所並非營利事業，原
    告原登記開業住址，即為熱河一街190號、192號並無變更擴
    大，唯91年因醫藥分業，192號設置藥局，因恐設立門牌重
    置，故將開業執照地點僅填190號1樓，並無涉及違反醫療法
    之情形，實際上192號1樓為藥局，並無不符。原告所為並無
    違反醫療法之立法目的，至於是否違反醫療法第15條之規定
    ，實有推求之必要，按行政罰法第7條第1項規定，違反行政
    法上義務之行為非出於故意或過失者，不予處罰等語。並聲
    明求為判決訴願決定及原處分均撤銷。
三、被告則以︰（一）經查原告為熱河聯合診所負責醫師，該診
    診所91年3月12日之開業執照所登記開業地址為高雄市三民
    區○○○街190號1樓，此於開業執照中清楚記載並無可議，
    且該診所未辦理登記事項變更，即擅自擴大執業地點至隔鄰
    192號1樓，此有原告於97年5月26日之陳述意見紀錄可稽，
    原告違反醫療法第15條第1項規定之事實明確，故被告依法
    裁處並無違誤。（二）按醫療法已明定「醫療機構之登記事
    項如有變更，應於事實發生之日起30日內辦理變更登記」，
    違反者即應受罰，並不得以不知法規為由，而免除其行政處
    罰責任，係法所明定，原告意圖對違規事實辯解之詞，洵無
    可採。被告審酌原告係第1次違反醫療法第15條第1項規定，
    酌處法定最低罰鍰5萬元，業已兼顧法、理、情及行政目的
    之達成，是本件之違規事證明確，原告起訴理由亦不足採等
    語，資為抗辯。並聲明求為判決駁回原告之訴。
四、按「本法所稱醫療機構，係指供醫師執行醫療業務之機構。
    」「醫療機構之開業，應向所在地直轄市、縣（市）主管機
    關申請核准登記，經發給開業執照，始得為之；其登記事項
    如有變更，應於事實發生之日起30日內辦理變更登記。」「
    有下列情形之一者，處新臺幣5萬元以上25萬元以下罰鍰：
    一、違反第15條第1項．．．。」醫療法第2條、第15條第1
    項及第103條第1項第1款分別定有明文。
五、本件第一項事實概要欄所載之事實，業經兩造分別陳述在卷
    ，並有被告97年6月6日高市衛醫字第0970022533號行政裁處
    書附卷可稽，原告雖以前揭情詞為爭執，惟查：
（一）原告為熱河聯合診所之負責醫師，該診所於86年、90年之
      開業執照記載開業地址雖登記為高雄市○○○街190號、1
      92號，惟於91年3月12日之開業執照已變更登記開業地址
      為高雄市○○○街190號1樓，此有高雄市政府核發之醫療
      機關開業執照等附卷可稽，是原告自91年3月12日起即應
      於高雄市○○○街190號1樓執業，惟原告未辦理登記事項
      變更，即擅自擴大執業地點至隔鄰192號1樓，經被告於97
      年5月26日派員前往現場查獲，此經被告陳明在卷，並有
      原告97年5月26日陳述意見紀錄表附於原處分卷可憑，是
      原告違反醫療法第15條第1項之規定，事證明確，原告主
      張：高雄市○○○街192號1樓前段係開設藥局，未供診所
      使用，原告並無擴大執業地點之情事云云，委無可採。
（二）又按醫療法第15條第1項後段已明定「醫療機構之登記事
      項如有變更，應於事實發生之日起30日內辦理變更登記」
      ，違反者即應受罰。查熱河聯合診所於91年3月12日即已
      登記開業地址為高雄市○○○街190號1樓，已如前述，惟
      原告未辦理登記事項變更，竟擴大執業地點至隔鄰192號1
      樓，縱非故意，亦難謂無過失，依行政罰法第7條第1項之
      規定，仍應處罰。被告審酌原告係第1次違反醫療法第15
      條第1項規定，酌處法定最低罰鍰5萬元，並無違誤。原告
      主張其並未違反醫療法第15條之規定，被告不應處罰云云
      ，亦非可採。
六、綜上所述，原告之主張既不足採，從而，被告以原告違反醫
    療法第15條第1項規定，依同法第103條第1項規定裁處罰鍰5
    萬元，並無違誤；訴願決定予以維持，亦無不合。原告起訴
    意旨求為撤銷，為無理由，應予駁回。又本件為簡易訴訟事
    件，爰不經言詞辯論為之。
七、據上論結，本件原告之訴為無理由，依行政訴訟法第233條
    第1項、第236條、第98條第1項前段，判決如主文。
中    華    民    國    98    年    1    月    12    日
                  高雄高等行政法院第一庭
                                  法  官 呂 佳 徵
以上正本係照原本作成。
如不服本判決，應於送達後20日內，向本院提出上訴狀並表明上
訴理由，如於本判決宣示後送達前提起上訴者，應於判決送達後
20日內補提上訴理由書（須按他造當事人人數附繕本）。
中    華    民    國    98    年    1    月    12    日
                                  書記官 李 建 霆
附註：
行政訴訟法第235條（第1項、第2項）：
對於適用簡易程序之裁判提起上訴或抗告，須經最高行政法院之
許可。
前項許可，以訴訟事件所涉及之法律見解具有原則性者為限。


司法院資訊處製作；財團法人民間司法改革基金會備份。
